【裁判字號】    89,訴,1948
【裁判日期】    900518
【裁判案由】    偽造文書等
【裁判全文】
臺灣高雄地方法院刑事判決                        八十九年度訴字第一九四八號
    公  訴  人  臺灣高雄地方法院檢察署檢察官
    被      告  乙○○
右列被告因偽造文書等案件，經檢察官提起公訴（八十九年度偵字第一００三三號）
，本院判決如左：
    主  文
乙○○動產擔保交易之債務人，共同意圖不法之利益，將標的物遷移，致生損害於債
權人，處拘役伍拾日，如易科罰金，以參佰元折算壹日。緩刑貳年。
    事  實
一、乙○○於民國八十六年七月九日，以動產擔保交易附條件買賣之方式，向福灣企
    業有限公司（下簡稱福灣公司）購買車牌號碼Ｐ二－七三０九號自用小客車，為
    動產擔保交易之債務人，並約定總價金為新台幣（下同）八十一萬零一百四十四
    元，除頭期款二萬五千元外，餘分四十八期付款，每月一期，每期付款一萬六千
    八百七十八元，標的物存放地點為高雄市○○區○○街十四號，在價金未付清前
    ，標的物所有權仍屬於出賣人所有，買受人僅得依約定占有使用，不得任意遷移
    、出賣或為其他處分。詎乙○○於取得標的物後，即將車子交由丙○○使用，且
    僅繳付三期之價金，即拒不付款，並與丙○○（另案由本院審理）共同意圖為不
    法之利益，將該標的物遷移不知去向，致生損害於債權人福灣公司。
二、案經福灣公司訴請台灣高雄地方法院檢察署檢察官偵查起訴。
    理  由
一、訊據被告對於在右揭時地購買系爭自用小客車，未按期付款及自小客車遷移出約
    定地點等情固不諱言，惟矢口否認有何違反動產擔保交易法之犯行，辯稱：當初
    係其男友丙○○逼其購買，車子是丙○○開走，後因逾期繳款，福灣公司有派人
    要開走車子，但因車子不是伊開，故不知道確實停放地方云云。惟查被告係本件
    附條件分期買賣契約之債務人，有附條件買賣分期付款契約書附卷可憑，而被告
    與丙○○僅繳納三期款項，之後分期款即未再續繳，經福灣公司派人查詢後，該
    車亦不在約定地點，此亦據告訴代理人甲○○陳稱屬實（見台灣高雄地方法院檢
    察署八十七年度偵字第九二五號卷第十頁反面），是該系爭車輛已遷移出約定地
    點可明，又該車縱係丙○○逼被告購買且由丙○○在使用，惟被告既為債務人，
    且該車之分期款又係被告在繳納，而該當時被告與丙○○又住在一起，則被告在
    無力清償分期價款之時，應可主動告知告訴人公司，使告訴人公司得即時依動產
    擔保交易法之相關規定取回系爭車輛受償，惟被告並未如此，仍令丙○○繼續使
    用，以致使告訴人公司無法即時取回車輛受償，故其有不法利益之意圖，並致告
    訴人受有損害甚明。綜上，被告所辯，洵屬卸責之詞，並不足取。本案事證明確
    ，被告犯行堪予認定。
二、核被告所為，係犯動產擔保交易法第三十八條之罪。被告與丙○○間具有犯意聯
    絡及行為分擔，俱為共同正犯。爰審酌被告惡性非重，因一時失慮，致有本件犯
    行，且犯後態度尚可，告訴人公司亦於事後取回該車，有取回車輛回報單一紙足
    證等一切情狀，量處如主文所示之刑，以資懲儆。又被告於犯罪後，刑法第四十
    一條於九十年一月四日修正，並於同月十日公布施行，有關易科罰金之部分，範
    圍擴大為最重本刑五年以下有期徒刑之罪，惟與被告所犯之罪比較後並未有影響
    ，依刑法第二條第一項前段之規定，應適用裁判時之刑法第四十一條第一項規定
    ，並諭知易科罰金之折算標準。又查被告前未曾受有期徒刑以上刑之宣告，有臺
    灣高雄地方法院檢察署刑案資料查註紀錄表一紙附卷可查，因一時失慮，偶罹刑
    章，經此偵審程序及罪刑之宣告，當知所警惕而無再犯之虞，本院因認所宣告之
    刑以暫不執行為適當，併予宣告緩刑二年，以啟自新。
三、公訴意旨另以：被告乙○○與丙○○共同意圖為自己不法之所有，於上揭時點，
    向福灣公司購買系爭車輛，除由被告任債務人外，並由丙○○偽造其弟陳炳宏之
    簽名於契約書上之連帶保證人欄，使福灣公司陷於錯誤而同意出售系爭車輛，足
    生損害於陳炳宏及福灣公司，因認被告另涉有刑法第三百三十九條第一項詐欺取
    財罪嫌及第二百十條、第二百十六條之行使偽造私文書罪嫌等語。惟查：
    (1)按犯罪事實應依證據認定之，無證據不得推定其犯罪事實，刑事訴訟法第一百
      五十四條定有明文。又按刑事訴訟法上所謂認定犯罪事實之證據，係指足以認
      定被告確有犯罪行為之積極證據而言，如未能發現相當證據或證據不足以證明
      ，自不能以推測或擬制之方法，以為裁判基礎，最高法院二十九年上字第三一
      ○五號及同院四十年台上字第八十六號分別著有判例，是無論直接證據或間接
      證據，其為訴訟上證明，須於通常一般人均不至於有所懷疑，而得確信其為真
      實之程度者，始得據之為有罪之認定，倘其證明尚未達此一程度，而有合理性
      懷疑之存在時，即無從為有罪之認定。
    (2)訊據被告堅決否認有共同偽造陳炳宏名義之情事，辯稱：其簽契約時，陳炳宏
      、丁○○○部分都尚未簽名，不知陳炳宏要當保證人之事等語。經查：本件附
      條件買賣契約係因證人丙○○當時在從事房地產仲介買賣，而工作地點都在林
      園等地，故需用車，而令被告出面任買受人，至於契約書上乙方連帶保證人陳
      炳宏之名字則係證人丙○○所簽立等情，已據證人丙○○結證在卷屬實（見本
      院八十九年十月六日訊問筆錄），而被告於簽署該份契約時，並不知道陳炳宏
      有無為連帶保證人之事，且未見到係證人丙○○所偽造，另被告於簽完契約後
      即先離去等情，亦據證人丙○○到庭證稱：「好像是我先簽的，後來被告去時
      才補簽，那天是下午一點至三點時去的，離開時是被告先離開，我和我媽媽之
      後才離開。」「（問陳炳宏的事被告知道嗎）被告不知道。」屬實（見本院九
      十年五月四日審判筆錄）是依證人丙○○所言，本件車輛買賣並非被告要用車
      ，乃因證人急需用車，而兩人當時係男女朋友，故由證人丙○○令被告出面任
      買受人與告訴人福灣公司簽訂賣賣合約書，並由證人丙○○另找尋連帶保證人
      ，而有關陳炳宏之名字並非被告所偽簽，且被告於事前既不知陳炳宏有明白表
      示拒絕要擔任連帶保證人之事，簽約時又未見到係由何人簽署該名，從而，難
      僅因事後該契約書上有證人丙○○偽造陳炳宏之姓名，即謂被告有與證人丙○
      ○共同偽造陳炳宏簽名之犯意聯絡，並有詐騙告訴人之意圖，故被告所辯，應
      可採信，此外，復查無其他積極證據可資證明被告有與證人丙○○共同偽造簽
      名並詐欺告訴人之事實，揆諸前揭說明，自不得遽予推斷被告有詐欺及行使偽
      造文書之犯行，故就此部份本應依法對被告為無罪之諭知，惟該部份與前揭有
      罪部份，具有牽連犯之裁判上一罪關係，爰不另為無罪之諭知，附此敘明。
據上論斷，應依刑事訴訟法第二百九十九條第一項前段，動產擔保交易法第三十八條
、刑法第十一條前段、第二十八條、第四十一條第一項、第二條第一項前段、第七十
四條第一款，罰金罰鍰提高標準條例第一條前段、第二條，判決如主文。
中      華      民      國      九十      年      五      月    十八    日
                                  臺灣高雄地方法院刑事第四庭
                                      法  官  楊  國  祥
右為正本，係照原本作成，證明與原本無異。
如不服本判決，應於送達後十日內，向本院提出上訴狀。
                                      書記官  陳  怡  真
中     華     民     國      九   十        年    五      月   十八     日
附錄本判決論罪之法條：
動產擔保交易法第三十八條
動產擔保交易之債務人，意圖不法之利益，將標的物遷移、出賣、出質、移轉、抵押
或為其他處分，致生損害債權人者，處三年以下有期徒刑、拘役或科或併科六千元以
下之罰金。


司法院資訊處製作；財團法人民間司法改革基金會備份。
